【裁判字號】    98,刑智上訴,11
【裁判日期】    980507
【裁判案由】    違反著作權法等
【裁判全文】
智慧財產法院刑事判決
                                  98年度刑智上訴字第11號
上  訴  人  臺灣高雄地方法院檢察署檢察官
被      告  甲○○
上列上訴人因違反著作權法等案件，不服臺灣高雄地方法院97年
度審訴字第3467號，中華民國97年12月30日第一審判決（起訴案
號：臺灣高雄地方法院檢察署97年度偵字第13009 號），提起上
訴，本院判決如下：
    主  文
原判決撤銷。
甲○○犯著作權法第九十一條第二項之侵害著作財產權罪，處有
期徒刑陸月，扣案如附表一及附表二編號2 所示之物，均沒收。
又犯著作權法第九十一條第二項之侵害著作財產權罪，處有期徒
刑陸月，扣案如附表一及附表二編號2 所示之物，均沒收。應執
行有期徒刑拾月，緩刑參年，扣案如附表一及附表二編號2 所示
之物，均沒收。
    事  實
一、甲○○明知未經許可，不得擅自變更他人電腦之電磁紀錄，
    或無故取得他人電腦之電磁紀錄，而「購物車」、「房屋仲
    介」、「二手車」、「企業架站」等電腦程式，均為一方位
    數位設計有限公司（原審判決誤載為「一方數位設計有限公
    司」，下稱一方位公司）享有著作財產權之電腦程式著作，
    非經著作財產權人即一方位公司之同意或授權，不得擅自重
    製，(一)甲○○於民國97年3 月前之某日，竟基於無故取得、
    變更他人電腦之電磁紀錄及意圖銷售營利之犯意，上網見到
    一方位公司以網路拍賣帳號「nan3636 」販售「asp 程式購
    物車」之工具程式，並提供上傳資料功能與該程式後台管理
    者帳號及密碼（帳號：administrator 、密碼：0000）供測
    試上開販售之「asp 程式購物車」工具程式，竟在其位於高
    雄縣阿蓮鄉石安村石安205 號住處，利用其住處電腦與向中
    華電信公司所申請之ADSL寬頻網路，先連結至一方位公司購
    物車網址（http:// www.efunway.com ），再利用一方位公
    司提供測試帳號、密碼及上傳功能，將在大陸「黑客動畫吧
    」網站（http://www.hack58.com ）提供「www.asp 」程式
    予以上傳，並藉由於瀏覽器上網址列直接鍵入「http://www
    .efunway.com/website/upload/products/www.asp」，使一
    方位公司之電腦主機執行「www.asp 」程式，未經一方位公
    司之許可，利用該測試帳號所具有之上傳功能，將存於其個
    人電腦硬碟之上開木馬程式更名為「www.asp 」後，安裝於
    一方位公司向威博達網路科技公司所租用之電腦主機內，而
    擅自變更一方位公司所有之電磁紀錄，並利用其安裝於一方
    位公司所租用電腦主機之木馬程式，將存於一方位公司所租
    用電腦內之「購物車」、「房屋仲介」、「二手車」、「企
    業架站」等電腦程式，以拷貝重製之方式，將之下載至其個
    人電腦硬碟內，而無故取得並侵害一方位公司享有著作財產
    權之電腦程式，足以生損害於一方位公司。(二)又甲○○於97
    年4 月間之某日發現無法以「www.asp 」程式取得一方位公
    司電腦程式之電磁紀錄，竟再心生另基於無故取得、變更他
    人電腦之電磁紀錄及意圖銷售營利之犯意，於97年4 月27日
    22時許，在其位於高雄縣阿蓮鄉石安村石安205 號住處，利
    用其住處電腦與向中華電信公司所申請之ADSL寬頻網路，先
    連結至一方位公司購物車網址（http://www.efunway.com）
    ，再利用一方公司提供測試帳號、密碼及上傳功能，將在大
    陸「黑客動畫吧」網站（http://www.hack58.com ）提供「
    tw.asp」程式予以上傳，並藉由予瀏覽器上網址列直接鍵入
    「http://www.efunway.com/website/upload/products/tw.
    asp 」，透過一方位公司所提供測試帳號之上傳功能，未經
    一方位公司之許可，將該「tw.asp」木馬程式安裝於一方位
    公司所租用之電腦內而變更一方位公司所租用電腦之電磁紀
    錄，並使一方位公司之電腦主機執行「tw.asp」程式，而「
    tw.asp」程式則將前開網站電磁記錄備份下載至甲○○之個
    人電腦硬碟內，再以此方式無故取得一方位公司所有「購物
    車」、「房屋仲介」、「二手車」及「企業架站」原始程式
    之電磁紀錄，致生損害於一方位公司。且甲○○明知上開「
    購物車」、「房屋仲介」、「二手車」及「企業架站」之電
    腦程式，係一方位公司享有著作財產權之電腦程式著作，非
    經一方位公司之同意或授權，不得擅自重製或散布，竟基於
    銷售散布侵害他人著作財產權重製物之犯意，自97年4 月10
    日許，使用電腦網路連線進入雅虎奇摩拍賣網站，以帳號「
    shoutshow 」刊登「專業網頁設計、網頁製作、程式設計、
    購物網站、購物車資料庫網站」之訊息，欲販賣上開一方位
    公司享有財產著作權之電腦程式著作予不特定之人。嗣因一
    方位公司之實際負責人乙○○於97年4 月10日在雅虎奇摩拍
    賣網站發現甲○○販賣上開電腦程式之訊息，始發現一方位
    公司所租用之電腦遭入侵並植入名為「www.asp 」之木馬程
    式，隨即將該木馬程式刪除，並報警處理，經警方於97年5
    月1 日上午11時30分許，持搜索票至甲○○住處搜索，並扣
    得甲○○所有供其無故變更、取得一方位公司電腦電磁紀錄
    及侵害電腦程式著作之如附表一所示之電腦1 台（含主機、
    螢幕、鍵盤與滑鼠）、網路撥接數據機1 台，以及如附表二
    所示之甲○○之胞姐所有，供甲○○取得他人電腦電磁紀錄
    與侵害著作權犯行之電腦、甲○○所有之光碟收納盒（內含
    光碟片）。
二、案經一方位公司訴由高雄市政府警察局報請臺灣高雄地方法
    院檢察署檢察官偵查起訴。
    理  由
甲、程序方面：
一、被告於本院審理中提出之97年11月10日、同年月27日、同年
    7 月17日、同年月7 日陳情書附件之網頁資料（見本院卷第
    30至46頁、第50至66頁、第70至172 頁、第181 至210 頁）
    ，係被告自行提出，無法檢視其真正，且非於可信之特別情
    況下所製作之文書，依刑事訴訟法第159 條之4 之規定，不
    具證據能力。
二、按被告以外之人於審判外之言詞或書面陳述，除法律有規定
    者外，不得作為證據。又被告以外之人於審判外之陳述，雖
    不符刑事訴訟法第159 條之1 至第159 條之4 之規定，而經
    當事人於審判程序同意作為證據，法院審酌該言詞陳述或書
    面陳述作成時之情況，認為適當者，亦得為證據；當事人、
    代理人或辯護人於法院調查證據時，知有刑事訴訟法第159
    條第1 項不得為證據之情形，而未於言詞辯論終結前聲明異
    議者，視為有前項之同意，刑事訴訟法第159 條之1 、第15
    9 條之5 第1 項、第2 項分別定有明文。經查，本案判決所
    引用之各項證據資料，除上揭第一項所示網頁資料外，其屬
    於被告以外之人於審判外之言詞、書面陳述者，業據本院於
    言詞辯論期日調查證據程序中逐一提示並告以要旨，檢察官
    、被告及辯護人均知該等證據為被告以外之人之審判外陳述
    ，均未於言詞辯論終結前聲明異議，視為同意作為證據，本
    院審酌上開證據與本案犯罪事實有關連性，且無違法不當取
    得之情形，認為以之作為本案證據亦屬適當，依前揭規定，
    自得採為認定事實之證據。
乙、實體方面：
一、訊據被告對於上揭先後2次變更一方位公司所有電腦之電磁
    紀錄，並以重製之方法，無故取得一方位公司享有著作財產
    權之電腦程式電磁紀錄而侵害一方位公司之著作財產權之事
    實，均坦承不諱，核與證人即一方位公司之實際負責人乙○
    ○證述情節大致相符，並有網路交談記錄50紙、被告電腦擷
    取畫面42張、乙○○提供電腦畫面12紙、被告企圖讀取www.
    asp 資料2 紙、著作人歸屬暨著作權讓渡書1 紙、本案審理
    中檢察官所提出之光碟收納盒3 盒暨光碟有143 片之檢視報
    告、告訴人所提出之網頁資料、損失成本清單及LOG 紀錄九
    百多頁、微軟電腦字典定義說明、HTTP協定的網頁資料、RF
    C2616HTTP/101 版第35頁有關GET 指令之說明資料附卷可稽
    ，且有被告所有供本件妨害電腦與侵害著作權所用如附表一
    所示之電腦（含主機、螢幕、鍵盤與滑鼠）、網路撥接數據
    機各1 台，以及如附表二編號2 所示甲○○所有之光碟收納
    盒及光碟片扣案可憑。本案事證明確，被告先後2 次無故變
    更、取得他人電腦之電磁紀錄及意圖銷售而擅自以重製之方
    法侵害他人著作財產權之犯行，均洵堪認定，應予依法論科
    。
二、原審以被告犯行明確，予以論科，固非無見。惟查被告於97
    年3 月間將木馬程式植入一方位公司之電腦內，藉以將一方
    位公司享有著作財產權之「購物車」、「房屋仲介」、「二
    手車」、「企業架站」等電腦程式，下載重製於被告所有之
    電腦內，再張貼於網路標售，核其此部分所為，係犯刑法第
    359 條之無故變更、取得他人電腦之電磁紀錄罪，以及著作
    權法第91條第2 項意圖銷售而擅自以重製之方法侵害他人之
    著作財產權罪。被告另於97年4 月27日再次將木馬程式植入
    一方位公司之電腦內，藉以將一方位公司享有著作財產權之
    「購物車」、「房屋仲介」、「二手車」、「企業架站」等
    電腦程式，下載重製於被告所有之電腦內，再張貼於網路標
    售，核其此部分所為，亦係犯刑法第359 條之無故變更、取
    得他人電腦之電磁紀錄罪，以及著作權法第91條第2 項意圖
    銷售而擅自以重製之方法侵害他人之著作財產權罪。被告於
    97年3 月間，未經許可植入木馬程式至一方位公司之電腦內
    下載上開享有著作財產權之電腦程式之一行為，同時觸犯無
    故變更他人電腦電磁紀錄罪、無故取得他人電腦電磁紀錄罪
    、意圖銷售而擅自以重製之方法侵害著作財產權罪等三罪名
    為想像競合犯，應從一重之意圖銷售而擅自以重製之方法侵
    害著作財產權罪處斷。又被告於97年4 月27日，復未經許可
    植入木馬程式至一方位公司之電腦內下載上開享有著作財產
    權之電腦程式之一行為，同時觸犯無故變更他人電腦電磁紀
    錄罪、無故取得他人電腦電磁紀錄罪、意圖銷售而擅自以重
    製之方法侵害著作財產權罪等三罪名為想像競合犯，亦應從
    一重之意圖銷售而擅自以重製之方法侵害著作財產權罪處斷
    。被告於97年3 月間所犯意圖銷售而擅自以重製之方法侵害
    著作財產權罪，與其97年4 月27日所犯意圖銷售而擅自以重
    製之方法侵害著作財產權罪之間，犯意個別，行為互殊，應
    予分論併罰。是以原審就被告於97年4 月27日再次透過執行
    「tw.asp」木馬程式，再次將「購物車」、「房屋仲介」、
    「二手車」、「企業架站」等電腦程式下載備份至其個人電
    腦硬碟部分，僅論被告涉犯無故變更他人電腦之電磁紀錄罪
    ，而未論被告以無故取得他人電腦電磁紀錄罪及意圖銷售而
    擅自以重製之方法侵害著作財產權罪等二罪名，實有未洽，
    公訴人就此亦加以指摘，自應由本院將原判決撤銷，另為適
    法之判決。本院審酌被告不思循正常方法賺取財物，竟以植
    入木馬程式之方式，無故取得一方位公司之電腦程式著作，
    並張貼於拍賣網站，企圖銷售牟利，嚴重侵害一方位公司之
    智慧財產權，被告所為，實不足取，惟念及被告前無犯罪經
    判刑之紀錄，此有臺灣高等法院被告前案紀錄表1 份在卷可
    參，素行尚可，被告年僅22歲，思慮容有未周，且無證據證
    明被告已將其取得之「購物車」、「房屋仲介」、「二手車
    」、「企業架站」等電腦程式出售他人，或以其他方式散發
    而為他人取得，一方位公司因被告上開犯行所受之實際損害
    ，尚屬有限，並已與告訴人和解（被告已依和解條件於98年
    4 月20日匯款新臺幣50萬元至一方位公司之華南銀行北高雄
    分行帳戶，有匯款單1 紙附本院卷第328 頁），一方位公司
    亦表示願意原諒被告，且被告已坦承全部犯行，堪認具有悔
    意，犯後態度良好等一切情形，分別量處如主文所示之刑，
    且定應執行刑如主文所示。查被告前未曾因故意犯罪受有期
    徒刑以上刑之宣告，有臺灣高等法院被告前案紀錄表1 份附
    卷可稽，其因一時失慮，致犯本罪，且犯後坦承犯行，深知
    悔悟，本院認其經此次科刑教訓後，當知警惕，應無再犯之
    虞，因認其所受宣告之刑，以暫不執行為適當，爰併予宣告
    緩刑3 年。又原審固以被告因對他人智慧財產權，欠缺尊重
    ，致犯本件無故變更、取得他人電腦之電磁紀錄罪及意圖銷
    售而擅自以重製之方法侵害他人之著作財產權罪責，而諭知
    被告於緩刑期間付保護管束，惟查被告經此審理判決當知所
    警惕，而可期待其對他人智慧財產權會充分尊重，且為被告
    就學及工作之需要，本院因認應無再併諭知緩刑期間付保護
    管束之必要，附此敘明。扣案如附表一編號1 、2 及附表二
    編號2 所示之物，係被告所有，而供其無故變更一方位公司
    所有電腦電磁紀錄，且供被告以重製之方法，無故取得一方
    位公司享有著作財產權之電腦程式所用，已據被告自承在卷
    ，爰均依著作權法第98條前段規定，併予宣告沒收。至於扣
    案如附表二編號1 、3 所示之物，與被告無故變更、取得一
    方公司電腦電磁紀錄，或侵害一方公司享有著作財產權之電
    腦程式無關，且附表二編號1 所示之物不能證明為被告所有
    ，依法自不得宣告沒收，附此敘明。
據上論斷，應依刑事訴訟法第369條第1項前段、第364條、第299
條第1項前段，刑法第11條、第359條、第55條、第51條第5款、
第74條第1 項第1 款，著作權法第91條第2 項、第98條前段，判
決如主文。
本案經檢察官黃惠敏到庭執行職務。
中    華    民    國    98    年    5    月    7    日
                  智慧財產法院第二庭
                              審判長法  官  陳國成
                                    法  官  陳忠行
                                    法  官  曾啟謀
以上正本證明與原本無異。
如不服本判決應於收受本判決後10日內向本院提出上訴書狀，其
未敘述上訴理由者，並得於提起上訴後10日內向本院補提理由書
狀（均須按他造當事人之人數附繕本）「切勿逕送上級法院」。
中    華    民    國    98    年    5    月    7    日
                                    書記官  王月伶
附錄：本案論罪科刑法條全文
刑法第359條
無故取得、刪除或變更他人電腦或其相關設備之電磁紀錄，致生
損害於公眾或他人者，處五年以下有期徒刑、拘役或科或併科二
十萬元以下罰金。
著作權法第91條第2項
意圖銷售或出租而擅自以重製之方法侵害他人之著作財產權者，
處六月以上五年以下有期徒刑，得併科新臺幣二十萬元以上二百
萬元以下罰金。


司法院資訊處製作；財團法人民間司法改革基金會備份。
